【裁判字號】    98,上更(一),383
【裁判日期】    990202
【裁判案由】    毒品危害防制條例
【裁判全文】
臺灣高等法院刑事裁定             98年度上更(一)字第383號
上  訴  人
即  被  告  甲○○
選任辯護人  陳昭全律師
上列上訴人即被告因毒品危害防制條例等上訴案件，本院裁定如
下：
    主  文
甲○○羈押期間，應自民國99年2月17日起，延長2月。
    理  由
一、按被告經法官訊問後，認為犯罪嫌疑重大，而逃亡或有事實
    足認為有逃亡之虞者，或所犯為死刑、無期徒刑或最輕本刑
    為5 年以上有期徒刑之罪者，非予羈押，顯難進行審判，得
    羈押之，刑事訴訟法第101 條第1 項第1 款、第3 款定有明
    文。而此所謂之羈押，乃拘禁被告之強制處分，其目的係在
    於保全證據、確保刑事訴訟程序之進行及刑罰權之執行。是
    被告經法官訊問後，究竟有無刑事訴訟法第101 條第1 項各
    款之情形，均屬事實問題，法院應按訴訟之程度，卷證資料
    及其他一切情事斟酌之。次按刑事訴訟法第101 條第1 項第
    3 款規定之羈押，係因被告所犯為死刑、無期徒刑或最輕本
    刑為5年以上有期徒刑之罪者，其可預期判決之刑度既重，
    該被告為規避刑罰之執行而妨礙追訴、審判程序進行之可能
    性增加，國家刑罰權有難以實現之危險，該規定旨在確保訴
    訟程序順利進行，使國家刑罰權得以實現，以維持重大之社
    會秩序及增進重大之公共利益，其目的洵屬正當。又基於憲
    法保障人民身體自由之意旨，被告犯上開條款之罪嫌疑重大
    者，仍應有相當理由認為其有逃亡、湮滅、偽造、變造證據
    或勾串共犯或證人等之虞，法院斟酌命該被告具保、責付或
    限制住居等侵害較小之手段，均不足以確保追訴、審判或執
    行程序之順利進行，始符合該條款規定，非予羈押，顯難進
    行追訴、審判或執行之要件，此際羈押乃為維持刑事司法權
    有效行使之最後必要手段，於此範圍內，尚未逾越憲法第23
    條規定之比例原則，符合司法院釋字第392號、第653號、第
    654號解釋意旨，與憲法第8條保障人民身體自由及第16 條
    保障人民訴訟權之意旨，尚無違背（司法院大法官會議釋字
    第665號解釋同此意旨）。
二、上訴人即被告甲○○，經本院於民國（下同）98年7 月17日
    實施訊問後，認其涉犯本件之毒品危害防制條例等罪，已經
    原審及本院前審判處罪刑在案，犯罪嫌疑重大，且有刑事訴
    訟法第101 條第1 項第3 款情形，非予羈押，顯難進行審判
    ，乃諭知應自98年7 月17日起執行羈押在案。嗣經本院第二
    次裁定延長羈押，至99年2 月16日，羈押期間即將屆滿。
三、茲查：本件被告甲○○違反毒品危害防制條例等案件，上訴
    至本院，經本院法官訊問後，認聲請人所涉犯係修正前毒品
    危害防制條例第4 條第第1 項等罪，犯罪嫌疑重大，且其中
    被訴販賣第1 級毒品罪嫌為最輕本刑為5 年以上有期徒刑之
    罪，符合刑事訴訟法第101 條第1 項第3 款之法定羈押原因
    ，非予羈押，顯難確保審判之進行，而裁定予以羈押。核被
    告因上開犯罪案件，已經本院於99年1 月26日判處應執行有
    期徒刑18年，有判決附卷可稽，是被告確係犯罪嫌疑重大，
    且所犯為最輕本刑為5 年以上有期徒刑之罪，按訴訟之程度
    ，卷證資料等情，符合刑事訴訟法第101 條第1 項第3 款之
    法定羈押原因，要無疑義。又本件其所涉犯之違反毒品危害
    防制條例等罪，固經本院審理完畢，惟因其法定刑為5 年以
    上有期徒刑之罪，仍符合刑事訴訟法第101 條第1 項第3 款
    之法定羈押要件，且本件案件尚未確定，為確保日後審判進
    行及刑之執行，自仍有羈押之必要，核與比例原則並無違悖
    。另參以聲請人涉犯上開犯行，且先後分經第一審法院及本
    院先後判處重刑在案（並非僅遭檢察官以涉犯重罪偵查中或
    遭檢察官以重罪起訴而已。考諸司法院大法官會議釋字第
    665 號，之所以為對刑事訴訟法第101 條第1 項第3 款，作
    出異於條文文義及傳統實務見解之限制解釋，認犯重罪不得
    作為羈押被告之唯一理由，無非要箝制並防止行政機關濫權
    羈押被告；然如經法院介入審查結果，亦認被告犯有重罪而
    判以重刑者，即不生行政機關濫權羈押被告之問題，且參酌
    其他法治先進國家多有「重罪羈押」制度，被告若遭法院判
    處重刑者即得當庭逮捕羈押之；良以遭判處重刑者常伴有逃
    亡、滅證之高度可能，此係趨吉避凶、脫免刑責、不甘受罰
    之基本人性，自有相當理由認為其有逃亡、滅證之可能），
    再佐以聲請人矢口否認上開之犯行，其逃匿以規避審判程序
    進行及刑罰執行之可能性甚高；若僅命被告具保、責付或限
    制住居等侵害較小之手段，均不足以確保審判或執行程序之
    順利進行，而本案尚未確定，仍有繼續羈押被告之必要。再
    審酌被告觸犯販賣第一級毒品等罪，危害社會治安甚鉅，權
    衡國家刑事司法權之有效行使、社會秩序及公共利益、被告
    人身自由之私益及防禦權受限制之程度，認對被告維持羈押
    處分尚屬適當、必要，合乎比例原則，猶無法以具保替代羈
    押。再有無羈押之必要性，得否具保、責付、限制住居而停
    止羈押，亦屬事實審法院得自由裁量、判斷之職權，本件確
    有羈押之原因及必要等情，已如前述，本院審酌全案卷證各
    情，認前開羈押原因尚未消滅，並斟酌命被告具保、責付或
    限制住居等侵害較小之手段，均不足以確保審判或執行程序
    之順利進行等情，自無從准予被告以具保及限制住居等方式
    替代之，此與司法院大法官會議釋字第665 號解釋之意旨亦
    無相違。
四、綜上，本院以前項原因依然存在，被告於現階段之訴訟程序
    中，尚難有何羈押以外之方法代替之，認有繼續羈押之必要
    ，應自99年2 月17日起，延長羈押二月，爰依刑事訴訟法第
    108 條第1 項、第5 項，裁定如主文。
中    華    民    國    99    年    2     月    2     日
                  刑事第九庭審判長法  官  陳貽男
                                  法  官  楊炳禎
                                  法  官  周盈文
以上正本證明與原本無異。
如不服本裁定，應於收受送達後五日內向本院提出抗告狀。
                                  書記官 張郁琳
中    華    民    國    99    年    2     月    2     日


司法院資訊處製作；財團法人民間司法改革基金會備份。
